【裁判字號】    97,交聲,1450
【裁判日期】    971028
【裁判案由】    違反道路交通管理處罰條例聲明異議
【裁判全文】
臺灣臺北地方法院交通事件裁定        97年度交聲字第1450號
原處分機關  臺北市交通事件裁決所
異議人即
受處分人    甲○○
上列異議人即受處分人因違反道路交通管理處罰條例案件，對於
臺北市交通事件裁決所中華民國97年5月12日所為之處分（原處
分案號：北市裁二字第裁22-AEW476847號），聲明異議，本院裁
定如下：
    主      文
異議駁回。
    理      由
一、按駕駛人駕駛汽車（依道路交通管理處罰條例第3條第8款規
    定，汽車包括機器腳踏車即機車），應遵守道路交通標誌、
    標線、號誌之指示，並服從交通指揮人員之指揮；汽車行駛
    至交岔路口，其行進、轉彎應遵守燈光號誌或交通警察之指
    示，道路交通安全規則第90條、第102條第1項第1款分別定
    有明文。次按汽車駕駛人，行經有燈光號誌管制之交岔路口
    闖紅燈者，處新臺幣（下同）1,800元以上5,400元以下罰鍰
    ，並記違規點數3點，復為道路交通管理處罰條例第53條第1
    項、第63條第1項第3款所明定。是若機器腳踏車之駕駛人行
    經有燈光號誌管制之交岔路口闖紅燈，且於應到案日期到案
    提出申訴，經交通裁決主管機關調查後仍認定違規行為屬實
    者，依違反道路交通管理事件統一裁罰基準及處理細則（下
    稱處理細則）第44條第1項及違反道路交通管理事件統一裁
    罰基準表（下稱基準表）之規定，應對該機器腳踏車之駕駛
    人處以1,800元之罰鍰並記違規點數3點。
二、本件異議人即受處分人甲○○於民國97年4月2日下午2時45
    分許，騎乘車牌號碼BJO-939號普通重型機車，行經臺北市
    信義區○○街379巷前有燈光號誌管制之交岔路口時，經臺
    北市政府警察局信義分局六張犁派出所警員乙○○攔停，並
    以受處分人有「闖紅燈」之違規事實，依違反道路交通管理
    處罰條例第53條第1項之規定舉發，嗣經原處分機關調查結
    果，認受處分人確有駕車行經有燈光號誌管制之交岔路口闖
    紅燈之違規行為，乃依道路交通管理處罰條例第53條第1項
    、第61條第1項第3款、處理細則第44條第1項及基準表等規
    定，於97年5月12日以北市裁二字第裁22-AEW476847號裁決
    書裁處受處分人罰鍰1,800元，並計違規點數3點在案。上開
    各情，有臺北市政府警察局舉發違反道路交通管理事件通知
    單（單號：AEW476847）、臺北市交通事件裁決所97年5月12
    日北市裁二字第裁22-AEW476847號裁決書在卷可稽。
三、受處分人聲明異議意旨略以：伊當日騎車與同學陳柏翔行經
    臥龍街木柵往臺北方向，過路口時號誌是綠燈轉黃燈，惟經
    員警攔停告知闖紅燈云云，然渠等並無闖紅燈，且該路段道
    路有往右偏折情形，以員警執勤站立之角度位置，無法看到
    伊通過路口情形，為此聲明異議，請求撤銷原處分等語。
四、經查：
  (一)交通警員掣單舉發違反道路交通管理處罰條例所列之違規事
    實，本質上為行政處分，係公務員基於職務上權力，依法就
    特定之具體事件所為具公法上效果之單方行政行為，基於公
    務員為公法上行為具有公信力之原則，該行政處分當可被推
    定為有效，其據以依法處分之事實亦應認定為正確無誤。另
    依道路交通管理處罰條例科處行政罰事件，依據公法爭議之
    舉證責任分配法則，固應先由行政機關就其業已履踐相關正
    當法律程序，以及人民應受處罰之客觀違反法令行為，負證
    明之責，惟行政機關對於前開應為舉證事項，非不得以執行
    查察取締勤務人員，依據調查人證之程序，使就親歷事實提
    供不可替代之證明方法，尤於當場舉發而非以科學儀器採證
    之交通違規事件，鑑於交通違規事實往往驟然而現、稍縱即
    逝，若一律要求舉發員警不分違規情節，均必須預留證據，
    俾便事後提出供法院審酌，除有現實技術可行性之困難外，
    勢將大幅提高交通管理之行政成本，並嚴重削弱道路交通管
    理之行政效能，此應非立法者制定道路交通管理法規之本意
    ，合先敘明。
  (二)關於本件舉發過程，業據證人即舉發本件違規之臺北市政府
    警察局六張犁派出所警員乙○○於本院證稱：我當時是在「
    信義18」看板旁的馬路上執勤，該路口前後有兩個距離位置
    很近之號誌，該三個號誌會一起變換，當時受處分人的同學
    在號誌為紅燈的狀態下騎過來，受處分人也跟在後面騎過來
    ，我就將他們攔停並一起開單告發，受處分人是在號誌顯示
    紅燈的狀態下穿越路口，印象中當時紅燈已經亮起超過3秒
    ，他們才通過路口，事實上受處分人他們闖越離我比較遠的
    那個紅燈後，有在第二個紅燈前面那裡稍微停下來，然後又
    往前騎闖過來，我可以確認受處分人他們在第二個紅燈前面
    停下來，然後又往前闖越紅燈通過，臥龍街木柵往臺北方向
    道路確實有往右偏折的情形等語明確（見本院97年6月19日
    訊問筆錄），並有其當庭提出之現場照片在卷可稽。受處分
    人雖辯稱員警站立之位置無法看到伊通過路口的情形，惟證
    人乙○○對此證稱：伊為了取締違規，故站在較為靠近馬路
    中央的位置等語，並當庭於其所提出之照片中標示站立位置
    （以方框標示），而將證人乙○○所標示之站立位置，與受
    處分人以藍筆在其所提照片中標示之員警位置（以圓圈標示
    ），二者相互比對，並無明顯出入與差異，是臥龍街該路段
    雖有道路往右偏折之情形，惟以證人乙○○當時執勤所站立
    位置之角度言，確能清楚看見其所指受處分人闖越之號誌情
    形，參以本件舉發時間為日間下午，天氣晴朗，此據證人乙
    ○○證述在卷，受處分人對此亦不否認，足見乙○○之視線
    並無障礙或有何影響其判斷之情形，且受處分人確係紅燈亮
    起後約三秒方違反號誌通過路口，而應可排除誤判、誤認或
    其他爭議之可能。再考量證人乙○○與受處分人並無任何關
    係或有何嫌隙，其於負有具結義務並可能受刑法偽證罪處罰
    之情形下，仍於法庭為前揭證言，其證言之憑信性應可獲得
    擔保，且其目擊過程及舉發基礎並無誤判可能，綜觀其所述
    內容亦均合於常情而無前後矛盾齟齬之處，是證人乙○○所
    證自得援為不利於受處分人之認定。受處分人辯稱係綠燈轉
    黃燈時通過路口，並未闖紅燈云云，自難採信。又道路交通
    管理處罰條例或相關法規並未規定要求執行交通勤務員警於
    舉發交通違規案件時，應以錄音、錄影或其他方式蒐證為之
    ，惟執行查察取締勤務之人員，以其親身經歷之舉發過程，
    於法院具結後以證人身分接受訊問，而就行為人違規事實加
    以證述，法院於衡量審酌其證詞之證明力高低後，採其證言
    作為認定判斷之基礎，自非法所不許，是本件員警並未以錄
    影或其他設備佐證本件違規，亦不影響其舉發之效力，併予
    敘明。本件事證明確，受處分人違規行為堪以認定，應依法
    裁罰。
五、綜上所述，受處分人確有駕駛機車行經有燈光號誌管制之交
    岔路口闖紅燈之違規行為，且於舉發通知單所載應到日期前
    提出陳述，從而原處分機關依道路交通管理處罰條例第53條
    第1項、第63條第1項第3款等規定，裁處受處分人罰鍰1,800
    元並記違規點數3點，核無違誤。本件受處分人之異議為無
    理由，自應裁定將其異議駁回。
據上論斷，應依道路交通案件處理辦法第19條，裁定如主文。
中    華    民    國    97    年    10    月    28    日
                  交通法庭  法  官  林庚棟
以上正本證明與原本無異。
如不服本裁定，應於送達後5日內向本院提出抗告狀。
                            書記官  殷玉芬
中    華    民    國    97    年    10    月    29    日


司法院資訊處製作；財團法人民間司法改革基金會備份。
